臺灣高等法院臺南分院刑事判決
109年度上易字第600號
上  訴  人  
即  被  告  曾千玲


上列上訴人因竊盜案件，不服臺灣臺南地方法院109年度易字第4
90號中華民國109年8月17日第一審判決（起訴案號：臺灣臺南地
方檢察署109年度偵字第3953號），提起上訴，本院判決如下：
    主  文
原判決撤銷。
曾千玲竊盜，處拘役肆拾日，如易科罰金，以新臺幣壹仟元折算
壹日。未扣案犯罪所得「瑪榭抗菌足弓機能襪」、「瑪榭經典抑
菌護跟氣墊襪」各貳雙、「瑪榭腳踝加強氣墊襪」壹雙均沒收之
，於全部或一部不能沒收或不宜執行時，追徵其價額。
    事  實
一、曾千玲意圖為自己不法之所有，基於竊盜之犯意，於民國10
    9年1月21日下午4時23分許(起訴書誤載為4時26分許)，在臺
    南市○○區○○路000號寶雅國際股份有限公司永康店（以下稱
    寶雅永康店）之商品貨架上，徒手竊取「瑪榭抗菌足弓機能
    襪」2雙、「瑪榭經典抑菌護跟氣墊襪」(起訴書誤載為「瑪
    榭護跟氣墊襪」應予更正)2雙、「瑪榭腳踝加強氣墊襪」1
    雙(價值合計新臺幣－下同－555元)，並將商品之外包裝條碼
    拆開後棄置於五金貨架上，得手後據為己有，未經結帳即將
    上開商品攜離寶雅永康店。嗣寶雅永康店門市人員於五金貨
    架發現上開商品之外包裝，經店長蔡怡枰調閱店內監視器畫
    面後，報警處理，查悉上情。
二、案經寶雅永康店訴由臺南市政府警察局永康分局移送臺灣臺
    南地方檢察署檢察官偵查起訴。 
    理  由
一、被告於本院109年12月30日審理期日未到庭，惟本件審理期
    日傳票已於109年12月10日合法寄存送達被告住所之轄區派
    出所，有本院送達證書在卷可稽（見本院卷第83頁），是本
    件被告經合法傳喚，無正當理由不到庭，爰依刑事訴訟法第
    371條規定，不待其陳述，逕行判決。
二、證據能力：
    按被告以外之人於審判外之陳述，雖不符刑事訴訟法第159
    條之1至第159條之4規定得為證據之情形，而經當事人於審
    判程序同意作為證據，法院審酌該言詞陳述或書面陳述作成
    時之情況，認為適當者，亦得為證據，刑事訴訟法第159條
    之5第1項定有明文。又刑事訴訟法第159條之5立法意旨，在
    於確認當事人對於傳聞證據有處分權，得放棄反對詰問權，
    同意或擬制同意傳聞證據可作為證據，屬於證據傳聞性之解
    除行為，如法院認為適當，不論該傳聞證據是否具備刑事訴
    訟法第159條之1至第159條之4所定情形，均容許作為證據，
    不以未具備刑事訴訟法第159條之1至第159條之4所定情形為
    前提。查被告於本院準備程序及審理程序經合法傳喚無正當
    理由未到庭，而未陳述其就本判決所引用之下列供述證據暨
    其他書證、物證證據能力之意見，檢察官則於本院準備程序
    、審理時，均同意作為本案證據（見本院卷第38至39頁、第
    102頁），且於本院逐一提示後，迄於言詞辯論終結前亦未
    聲明異議，本院審酌上開證據資料製作時之情況，尚無違法
    不當及證明力明顯過低之瑕疵，認以之作為證據應屬適當，
    而有證據能力。
三、認定犯罪事實所憑之證據及理由：
    被告於原審審理及具狀上訴均不爭執於上開時間前往寶雅永
    康店，並自貨架上拿取5雙襪子，將外包裝及標籤拆除，取
    走其內襪子等事實，惟矢口否認有何竊盜犯行，辯稱：拆開
    商品及標籤後，看見該處設置之監視器，因在緩刑期間，所
    以下樓時將襪子逐層丟棄，並未帶走云云。經查：
㈠、被告確有於上開時間前往寶雅永康店購物，並自行將貨架上
    之「瑪榭抗菌足弓機能襪」、「瑪榭經典抑菌護跟氣墊襪」
    各2雙、「瑪榭腳踝加強氣墊襪」1雙等商品之外包裝拆開，
    丟棄於店內五金貨架上，取走其內5雙襪子乙節，業據被告
    於警詢時供稱：我有竊取1雙紅色襪子(經警方提示品名為瑪
    榭抗菌足弓機能襪)，將外包裝拆開，並把外包裝棄置於口
    罩架上，其他4雙沒有竊取，但有把這4雙襪子隨意棄置在監
    視器拍攝不到的地方等語(見警卷第2至4頁)；於原審審理時
    供述：我有在寶雅永康店貨架上拿5雙襪子，並把包裝拆開
    等語在卷(見原審卷第37頁、第60至62頁、第64至68頁)。被
    告上開供述核與證人蔡怡枰於警詢證稱：我調閱監視器發現
    於109年1月21日下午4時許，臺南市○○區○○路000號寶雅永康
    店內，遭人徒手竊取瑪榭抗菌足弓機能襪、瑪榭經典抑菌護
    跟氣墊襪後，將外包裝丟棄在架上，犯嫌從監視器看是會員
    資料登記為曾千玲所竊取等語(見警卷第7至11頁)；於偵訊
    時證述:我們看到留下的襪子標籤在店內五金貨架上，才去
    調監視器，看過監視錄影影像，被告行竊時直接用手拿，遭
    竊瑪榭抗菌足弓機能襪、瑪榭經典抑菌護跟氣墊襪，損失金
    額合計555元等語(見偵卷第20頁)，及原審審理時具結證述
    略稱：109年1月間在寶雅永康店工作，擔任店長職務，109
    年1月23日有到永康分局復興派出所報案，因為門市人員在
    整理五金排面的時候發現瑪榭功能襪吊牌在排面上，並不是
    原本陳列襪子的位置，我去調監視器發現襪子走道那邊，有
    看到被告拿著襪子，在走道行走，從監視錄影畫面可以看到
    她硬扯，拆了襪子的吊牌之後，把吊牌、空包裝放在放五金
    位置對面的排面，就是被告蹲的左手邊，不是原本放襪子的
    位置，襪子直接取走，襪子品牌數量如同警卷第21頁標籤影
    本所示，我們早上整理排面時完全沒有任何商品、吊牌遺留
    在五金類的平台上等情節大致相符(見原審卷第53至60頁)。
    復有現場監視器翻拍照片、「瑪榭抗菌足弓機能襪」2雙、
    「瑪榭經典抑菌護跟氣墊襪」2雙、「瑪榭腳踝加強氣墊襪
    」1雙之價格標籤影本、路口監視器翻拍照片、被告案發當
    天騎乘之車牌號碼000-000號機車查詢資料及車輛詳細資料
    報表等在卷可稽(見警卷第15至19頁、第21頁、第23頁、第2
    5頁、第37頁)，此部分事實，堪以認定。
㈡、被告雖以其將上開商品之外包裝條碼拆開後，並未將商品攜
    帶離開寶雅永康店等情詞置辯。惟證人蔡怡枰於原審審理中
    已就此節證述：門市人員在整理排面時發現襪子的吊牌放在
    排面上，調閱監視器才發現是有人把它拆掉之後，把吊牌放
    在陳列五金的地方，襪子直接取走，從監視器畫面可以看到
    被告拆了襪子的吊牌之後放在下面，只剩外包裝但沒有襪子
    ，都是空的，案發後全部賣場都找過，沒有發現被告所述襪
    子的蹤影，因為我們怕真的像被告說的那樣把襪子隨意放置
    其他位置，而且我們有查庫存確實有少，要是別人拿走(被
    告已經拆開外包裝的襪子)的話，我們會去查詢條碼給客人(
    結帳)等語明確（見原審卷第54至59頁），且卷內所附寶雅
    永康店之監視器翻拍照片，為證人蔡怡枰案發後調閱被告在
    其店內拆除包裝、吊牌等物及未結帳走出店外的相關監視錄
    影畫面，並無被告所辯將物品放在店內之影像，是被告辯解
    顯難憑採。再者，一般消費者至賣場消費購物，在未結帳前
    ，通常不會任意將商品包裝、標籤等拆開或撕除，除非有必
    要將包裝內物品拆開確認尺寸、品質狀況，然在此情形下，
    仍會告知商家或請商家取出物品供觀覽，鮮有自行拆下封裝
    標籤者，被告若有意購買，更無拆開包裝、撕除標籤之必要
    ，倘被告拆開包裝意在確認物品是否合意，則其觀看後無意
    購買，理應將該商品連同包裝、標籤一併放置原位，焉有將
    襪子包裝、吊牌拆開特意拿到非原本放置之五金類物品陳列
    區丟棄，再如其所辯將襪子取走後，逐層丟在店內，被告辯
    解顯違常情。故由被告上開行止可合理推斷，被告將襪子包
    裝及標籤拆除，係因該標籤上有感應條碼，若未經結帳欲攜
    出店外，通過感應門時，將觸動警報發出聲響，竊盜犯行將
    因之敗露，被告將襪子包裝、標籤拆除之目的，顯然係為盜
    取其內襪子無訛，被告上開辯解，委難採取。
㈢、至於證人蔡怡枰警詢、偵訊時固一再證稱，被告案發時係竊
    取瑪榭抗菌足弓機能襪3雙、瑪榭經典抑菌護跟氣墊襪2雙等
    語，然證人蔡怡枰提出寶雅永康店人員發現遭被告拆除後放
    置於五金類貨架上之標籤，瑪榭抗菌足弓機能襪標籤僅有2
    張、瑪榭經典抑菌護跟氣墊襪標籤為2張，另有1張標籤品名
    為瑪榭腳踝加強氣墊襪，證人蔡怡枰於原審審理時經提示上
    開標籤與其確認，證述：「(你們發現襪子的品牌跟數量是
    否如同襪子標籤影本所示？提示警卷第21頁之價格標籤影本
    )是的。(這5個是否就是你們發現只剩下標籤但襪子不見的
    商品？)是的。(是否放置在你剛才說的警卷第15頁翻拍照片
    ，被告所蹲的原本放五金的位置？)是的。(你們提出的警卷
    第21頁照片，是否就是當時只剩下外包裝條碼的影本？還是
    只是拿相同標籤來影印而已？)沒有，這是我們賣場的價格
    標籤，不是真的外包裝。」等語，足見證人蔡怡枰於警詢、
    偵訊證述被告竊取之物品品項與客觀事證稍有出入，然此或
    因瑪榭抗菌足弓機能襪與瑪榭腳踝加強氣墊襪售價均相同，
    證人蔡怡枰未細察被告取走襪子後，遺留商品標籤上記載之
    品名，而誤以為此每雙99元之標籤均為同樣商品所致，然證
    人蔡怡枰於原審審理時已更正其錯誤，且此部分事實另有其
    他客觀事證足以參採，堪認被告案發時所竊取之物品，應是
    「瑪榭抗菌足弓機能襪」2雙、「瑪榭經典抑菌護跟氣墊襪
    」2雙、「瑪榭腳踝加強氣墊襪」1雙無誤。
㈣、綜上所述，本件事證已臻明確，被告竊盜犯行洵堪認定，自
    應依法論科。
四、論罪科刑之理由：
㈠、核被告所為，係犯刑法第320條第1項竊盜罪。公訴意旨雖漏
    未起訴被告竊取「瑪榭腳踝加強氣墊襪」1雙之犯罪事實，
    惟此部分與已起訴部分之犯罪事實具實質上一罪關係，應為
    起訴效力所及，本院自應併予審理（原審漏未論述，應予補
    充）。 
㈡、被告竊取5雙襪子並分別將外包裝拆除後據為己有，其主觀上
    顯係基於單一之竊盜犯意，而於密切接近之時間，在同一地
    點為前開竊盜行為，且侵害同一之法益，其各行為之獨立性
    極為薄弱，依一般社會健全觀念，在時間差距上，難以強行
    分開，應視為數個舉動之接續施行，合為包括之一行為予以
    評價，按接續犯論以一竊盜罪。
五、不另為無罪之諭知：
㈠、公訴意旨另以：被告於上揭時地，除竊取事實欄認定之「瑪
    榭抗菌足弓機能襪」2雙外，另同時竊取「瑪榭抗菌足弓機
    能襪」1雙，迅即離開現場，因認被告此部分行為亦涉犯刑
    法第320條第1項竊盜罪（與上開有罪部分為實質一罪）。
㈡、按犯罪事實應依證據認定之，無證據不得認定犯罪事實，刑
    事訴訟法第154條第2項定有明文；又告訴人之告訴，係以使
    被告受刑事訴追為目的，其陳述是否與事實相符，仍應調查
    其他證據以資審認，不得以其指訴作為被告犯罪之唯一證據
    （最高法院52年台上字第1300號、84年度台上字第5368號 
    、93年度台上字第4632號判決意旨參照）。
㈢、公訴意旨認被告本件竊盜犯行，所竊取之「瑪榭抗菌足弓機
    能襪」為3雙而非前述認定之2雙，無非係以證人即告訴代理
    人蔡怡枰於警詢及偵查中之證述、遭被告拆除之襪子標籤影
    本與監視錄影翻拍照片等資為論據。然證人蔡怡枰於警詢、
    偵訊時證稱遭竊瑪榭抗菌足弓機能襪3雙，核與卷附其所提
    出遭被告拆除之襪子標籤所載品名不符，證人蔡怡枰提出遭
    被告拆除之價格標籤，瑪榭抗菌足弓機能襪標籤僅2張而非3
    張，故原審審理時發覺有異，經提示卷附襪子標籤予證人蔡
    怡枰確認，證人蔡怡枰於原審審理時改稱遭被告竊取之襪子
    品牌數量如標籤影本所示，已如前述，是證人蔡怡枰於警詢
    、偵訊指訴遭被告竊取「瑪榭抗菌足弓機能襪」數量為3雙
    ，顯與客觀事證不符，卷附監視錄影翻拍照片亦僅顯示被告
    蹲在貨架旁取放物之動作，無法辨識被告手中所握物品究竟
    為何，是證人蔡怡枰指證被告竊取「瑪榭抗菌足弓機能襪」
    數量為3雙，並無其他旁證可佐，尚難遽採。從而，依卷內
    相關事證，僅足證明被告所竊取之「瑪榭抗菌足弓機能襪」
    為2雙，檢察官復未能指出證明之方法，以說服法院形成被
    告除上述有罪部分，另有竊取1雙「瑪榭抗菌足弓機能襪」
    事實之有罪確信，應認被告此部分（除「瑪榭抗菌足弓機能
    襪」2雙外）之犯罪尚屬不能證明，本應為被告無罪之諭知
    ，惟因此部分與前開起訴並經本院論罪科刑部分有實質上一
    罪關係，爰不另為無罪之諭知。
六、撤銷改判之理由：
㈠、原審以被告竊盜犯行，罪證明確，因予論罪科刑，固非無見
    。惟⑴有罪判決書事實之認定，必須前後互相一致，且須與
    其理由之說明，彼此互相適合，方為合法；倘其事實認定前
    後不相一致，或與其理由之說明，彼此互有齟齬，即有判決
    理由矛盾之當然違背法令(最高法院108年度台上字第2746號
    判決要旨)，而刑法第320條第1項竊盜罪，係以行為人意圖
    為自己或第三人不法之所有，而竊取他人之動產，為其構成
    要件。故論處上開罪名之判決書，對於被告取走他人動產，
    是否意圖為自己或第三人所有，而有竊盜之犯意，此一主觀
    犯意必須於其事實內明確加以認定記載明白，並於理由內說
    明其憑以認定之依據，並使其事實認定彼此間，以及事實認
    定與理由說明間，彼此互相一致，始足以為論罪科刑之依據
    ，原判決於事實欄未記載被告主觀尚有意圖為自己或他人不
    法之所有，基於竊盜犯意，竊取寶雅永康店所有襪子之事實
    ，依上說明，顯有未洽。⑵刑事訴訟之審判，係採彈劾主義
    ，亦即不告不理原則，法院對於被告之行為，應受審判之對
    象（範圍），乃指起訴書（或自訴狀）所記載之被告「犯罪
    事實」（包括起訴效力所及之具有同一案件關係之犯罪事實
    ）而言。而起訴係一種訴訟上之請求，犯罪已經起訴，產生
    訴訟繫屬及訴訟關係，法院即有審判之權利及義務。是以若
    起訴書犯罪事實欄內，對此項行為已予以記載，即為法院應
    予審判之對象；倘事實已經起訴而未予審判，自有刑事訴訟
    法第379條第12款規定已受請求之事項未予判決之違背法令(
    最高法院101年度台上字第2159號判決要旨參照)。原審僅就
    起訴書所載被告竊取「瑪榭抗菌足弓機能襪」2雙之事實予
    以審理判決，漏未就起訴書記載被告另竊取「瑪榭抗菌足弓
    機能襪」1雙之事實為判決，自有已受請求之事項未予判決
    之違法。被告本件竊盜犯行事證明確，業如前述，猶執陳詞
    提起上訴，空言否認犯罪，雖無理由，惟原判決既有上開可
    議之處，自應由本院將原判決撤銷改判，以期適法。
㈡、本院審酌被告前有竊盜前科，有臺灣高等法院被告前案紀錄
    表在卷可稽，素行不佳，於108年間因竊盜犯行經法院判處
    罪刑並予宣告緩刑後，尚在緩刑期間，竟不知警惕及珍惜緩
    刑機會，又再犯本件竊盜犯行，殊不可取，犯後不但未思反
    省、積極與告訴人和解，賠償告訴人所受損害，反飾詞卸責
    ，態度難認良好，惟被告所竊取物品數量不多、金額不高，
    犯罪所生危害不大，以徒手方式竊取寶雅永康店財物，犯罪
    手段尚稱平和，自陳為大學畢業，智識程度甚高，已婚，育
    有2名成年子女，已退休，仰賴退休金及存款維生，經濟狀
    況尚可等一切情狀，量處拘役40日，並諭知易科罰金之折算
    標準。
㈢、按犯罪所得，屬於犯罪行為人者，沒收之，於全部或一部不
    能沒收或不宜執行沒收時，追徵其價額，刑法第38條之1第1
    項前段、第3項定有明文。被告竊取之「瑪榭抗菌足弓機能
    襪」、「瑪榭經典抑菌護跟氣墊襪」各2雙、「瑪榭腳踝加
    強氣墊襪」1雙，為被告之犯罪所得，並未扣案，應依刑法
    第38條之1第1項前段規定，宣告沒收，並依同條第3項規定
    ，於全部或一部不能沒收或不宜執行沒收時，追徵其價額。
七、依刑事訴訟法第369條第1項前段、第364條、第371條、第29
    9條第1項前段，刑法第320條第1項、第41條第1項前段、第3
    8條之1第1項、第3項，刑法施行法第1條之1，判決如主文。
本案經檢察官許華偉提起公訴，檢察官趙中岳到庭執行職務。
中　　華　　民　　國　　110 　年　　 1　　月　　13　　日
                  刑事第六庭    審判長法　官  張瑛宗
                                      法　官  林逸梅
                                      法　官  李秋瑩
以上正本證明與原本無異。
不得上訴。
　　　　　　　　　　　　　　　　　　　書記官  羅珮寧
中　　華　　民　　國　　110 　年　　 1　　月　　13　　日
附錄本案論罪科刑法條全文
中華民國刑法第320條
意圖為自己或第三人不法之所有，而竊取他人之動產者，為竊盜
罪，處5年以下有期徒刑、拘役或50萬元以下罰金。
意圖為自己或第三人不法之利益，而竊佔他人之不動產者，依前
項之規定處斷。
前二項之未遂犯罰之。